臺灣臺中地方法院刑事判決　96年度訴字第1483號
公　訴　人　臺灣臺中地方法院檢察署檢察官
被　　　告　乙○○
上列被告因偽造文書案件，經檢察官聲請簡易判決處刑（九十五
年度偵字第二二八五五號），本院豐原簡易庭認不應適用簡易程
序，改適用通常程序審理（九十六年度豐簡字第二六六號），本
院判決如下：
    主    文
本件免訴。
    理    由
一、公訴意旨略稱：被告乙○○之夫陳獻章為臺中縣豐原市○○
    路一百三十一號山嶺汽車行（下稱山嶺汽車行）之負責人，
    其明知陳獻章已於民國九十三年七月二十七日死亡，竟於同
    年八月十二日，至臺中縣政府，以陳獻章名義虛偽簽立委託
    書，並記載：由陳獻章委託乙○○全權辦理山嶺汽車行登記
    事項，並在空白讓渡書、承諾書上虛偽記載「將山嶺車行讓
    渡予甲○○」、「陳獻章承諾將山嶺汽車行交由甲○○」，
    並盜用陳獻章印章蓋在上開委託書、承諾書及讓渡書上，偽
    造完成陳獻章名義之委託書、承諾書及讓渡書，足生損害於
    陳獻章之繼承人後，檢附相關證件連同上開偽造之陳獻章名
    義承諾書及讓渡書，於同年八月十日，持向臺中縣政府辦理
    將山領汽車行之負責人變更，致不知情之臺中縣政府人員，
    將甲○○已變更為山嶺汽車行負責人之不實事項，登載在營
    利事業登記抄本上，足生損害於陳獻章之繼承人及該公文書
    內容之正確性，因認被告涉有刑法第二百十六條、第二百十
    條之行使偽造私文書罪及同法第第二百十四條之使公務員登
    載不實罪（下稱犯罪事實一）云云。
二、按案件曾經判決確定者，應諭知免訴之判決，刑事訴訟法第
    三百零二條第一款定有明文。又訴訟上所謂一事不再理之原
    則，關於實質上一罪或裁判上一罪，亦均有其適用，最高法
    院六十年臺非字第七七號著有判例。
三、經查，被告先後相關之偽造文書事實，除前開犯罪事實一外
    ，臚列如下：
（一）、被告乙○○於九十四年七月十六日前某日，未得其子甲
        ○○之同意，委託臺中縣豐原市某不知情之刻印業者，
        偽刻「甲○○」之印章一枚後，於同年七月十六日，持
        上開印章至臺中縣政府，在委託書、承諾書及讓渡書等
        文書上，分別蓋用及偽簽「甲○○」之印文及署名，偽
        造「甲○○」之名義，委託被告乙○○辦理登記，並製
        作同意將山嶺汽車行讓渡於乙○○之文書，足生損害於
        甲○○，嗣於九十四年八月十日，被告再檢附上開偽造
        之文書及相關證件，持至臺中縣政府行使，將山嶺汽車
        行負責人由甲○○變更為乙○○，致不知情之臺中縣政
        府承辦人員，將此不實事項，登載在營利事業登記抄本
        上，足生損害於甲○○及臺中縣政府對於營利事業管理
        之正確性。（下稱犯罪事實二）
（二）、被告乙○○復於九十五年九月上旬某日，在不詳地點，
        未得甲○○之同意，擅自印製山嶺汽車行名片，且將該
        汽車行之電話變更為被告乙○○所有。（下稱犯罪事實
        三）
四、經查，其中就前開「犯罪事實二」部分，業經本院臺中簡易
    庭以九十五年度簡字第二○○號判處有期徒刑二月，如易科
    罰金，以銀元三百元即新台幣九百元折算壹日，並於九十五
    年十二月二十一日確定，而就「犯罪事實三」部分，亦經臺
    灣臺中地方法院檢察署檢察官於九十六年三月三十一日以九
    十五年度偵字第二三八三九號不起訴處分確定，此有臺灣高
    等法院被告前案紀錄表、前開刑事判決及不起訴處分書影本
    在卷可參。另被告於偵查中亦自承因九十三年七月二十七日
    ，被告之配偶陳獻章突然死亡，被告即擅自主張，計劃先將
    山嶺汽車行之負責人，登記為被告之子甲○○，再從甲○○
    變更為被告，此亦有九十五年十月十一日訊問筆錄在卷可參
    （參偵卷第三頁），顯見本件被告於配偶陳獻章突然死亡後
    ，即基於同一之概括犯意，連續偽造陳獻章及甲○○之印文
    及署押，先將山嶺汽車行之負責人名義，由陳獻章變更為甲
    ○○，再由甲○○變更為被告。從而，被告連續偽造文書及
    行使偽造文書之犯行，係基於同一概括之犯意，故前開犯罪
    事實一、二、三等之關係，即具有裁判上一罪之關係甚明。
五、綜上所陳，就裁判上一罪之部分，既經判決確定，則就其他
    部分起訴，依首開說明，自應由本院為免訴之諭知，本件爰
    不經言詞辯論，逕為諭知免訴之判決。
據上論斷，應依刑事訴訟法第三百零二條第一款、第三百零七條
判決如主文。
中　　華　　民　　國　　96　　年　　5　　月　　22　　日
                  刑事第十一庭　審判長法　官  王世華
                  　　　　　　　　　　法　官  丁智慧
                  　　　　　　　　　　法　官　林慶郎
以上正本證明與原本無異
如不服本判決，應於收受本判決後十日內向本院提出上訴書狀，
其未敘述上訴理由者，並得於提起上訴後十日內向本院補提理由
書狀（均須按他造當事人之人數附繕本）「切勿逕送上級法院」
　　　                                書記官　巫偉凱
中　　華　　民　　國　　96　　年　　5　　月　　22　　日
